【裁判字號】    98,簡抗,3
【裁判日期】    980918
【裁判案由】    清償債務
【裁判全文】
臺灣桃園地方法院民事裁定               98年度簡抗字第3號
抗  告  人  甲○○
相  對  人  友邦國際信用卡股份有限公司
法定代理人  乙○○
上列當事人間清償債務事件，抗告人對於民國98年7 月24日本院
桃園簡易庭98年度桃簡字第821 號裁定，提起抗告，本院裁定如
下：
    主  文
原裁定廢棄。
    理  由
一、抗告意旨略以：原裁定以兩造間訂立之信用卡約定條款第27
    條有約定合意由臺灣臺北地方法院管轄為由，將本件移轉至
    該法院管轄，惟上開約定係相對人所製作之定型化契約條款
    ，以其預定用於同一類契約，且相對人為一大型金融法人，
    占有經濟上之強勢地位，然而抗告人則係屬於經濟上弱勢當
    事人，抗告人就締結此類條款幾無磋商變更之餘地，且必須
    遠赴相對人所預定之法院應訴，在考量諸多不便及不利益的
    情況下，抗告人可能被迫放棄日後應訴之機會，顯見如此之
    約定對於抗告人極為不公平，且侵害處於經濟弱勢之抗告人
    之訴訟權利，為此提起本件抗告，並聲明請求將原裁定廢棄
    ，更為合宜之裁定等語。
二、原裁定係以兩造所訂立之信用卡約定條款第27條約定：「因
    申請使用終止使用信用或因信用卡申請書或本約定涉訟時，
    除法律有專屬管轄之特別規定外，持卡人同意以臺灣臺北地
    方法院為第一審管轄法院」，而認兩造間就本件消費借貸訴
    訟確有合意管轄之約定，而依職權裁定將本件移送於該管轄
    法院。
三、按「第二十四條之合意管轄，如當事人之一造為法人或商人
    ，依其預定用於同類契約之條款而成立，按其情形顯失公平
    者，他造於為本案之言詞辯論前，得聲請移送於其管轄法院
    」，民事訴訟法第28條第2 項定有明文。查，本件相對人係
    起訴請求抗告人清償信用卡貸款新台幣（下同）160,975 元
    ，依兩造簽訂之信用卡約定條款（下稱系爭條款）第27條雖
    有約定合意管轄之法院，惟綜觀系爭條款之合意管轄約定之
    當事人一造即相對人為法人，且係相對人預定用於同類契約
    之條款而成立，此有系爭約定條款1 份附卷可參，況就締約
    之抗告人而言，不僅幾無磋商變更之餘地，且因系爭條款合
    意管轄之約定而需遠赴對造所預定之法院進行訴訟，亦徒增
    旅途費用之支出及應訴之困難，足見，系爭條款之合意管轄
    約定亦有顯失公平之情形。準此，依上揭民事訴訟法第28條
    第2 項之規定，抗告人於為本案之言詞辯論前，抗辯本件不
    適用同法第24條之合意管轄之規定，即屬有據。是原裁定認
    定本件兩造間已有合意管轄之約定，容有未洽。經核本件抗
    告聲明廢棄原裁定，為有理由，爰將原裁定予以廢棄，另由
    原審更為妥適之處理。
四、依民事訴訟法第436 條之1 第3 項、第492 條第1 項，裁定
    如主文。
中    華    民    國    98    年    9     月    18    日
                民事第二庭審判長法  官  劉克聖
                                法  官  陳彥年
                                法  官  黃漢權
以上正本係照原本作成
不得再抗告
中    華    民    國    98    年    9     月     18    日
                                  書記官  郭玉芬


司法院資訊處製作；財團法人民間司法改革基金會備份。
